【裁判字號】    96,訴,1614
【裁判日期】    970409
【裁判案由】    違反槍砲彈藥刀械管制條例
【裁判全文】
臺灣桃園地方法院刑事判決              96年度訴字第1614號
公  訴  人  臺灣桃園地方法院檢察署檢察官
被      告  甲○○
選任辯護人  陳慶瑞律師
上列被告因違反槍砲彈藥刀械管制條例案件，經檢察官提起公訴
（96年度偵字第5834號），本院判決如下：
    主  文
甲○○未經許可，持有可發射子彈具有殺傷力之改造手槍，處有
期徒刑年肆月，併科罰金新臺幣拾貳萬元，罰金如易服勞役，
以新臺幣壹仟元折算壹日。扣案仿FN廠1910型半自動手槍製造之
槍枝換裝土造金屬槍管而成之改造手槍貳支（均含彈匣壹個，槍
枝管制編號：0000000000號、0000000000號）、扣案之土造金屬
槍管貳支、火藥貳包，均沒收之。
    事  實
一、甲○○明知可發射子彈具有殺傷力之改造手槍、具有殺傷力
    之子彈、及槍砲、彈藥之主要組成零件均為槍砲彈藥刀械管
    制條例所管制之物品，未經許可，不得無故持有，竟基於未
    經許可持有可發射子彈具有殺傷力之改造手槍、具有殺傷力
    之子彈、及槍砲、彈藥之主要組成零件之犯意，於民國95年
    3 、4 月間某日，在其所駕駛之車號417 ─NJ號營業小客車
    內，拾獲(一)仿FN廠1910型半自動手槍製造之槍枝，換裝土造
    金屬槍管而成，可擊發適用子彈，具殺傷力之改造手槍2 支
    （槍枝管制編號：0000000000號、0000000000號）(二)具有殺
    傷力之子彈2 顆（均係土造子彈，具直徑8.0 ±0.5mm 金屬
    彈頭）及不具有殺傷力之子彈9 顆（均係土造子彈，具直徑
    8.0 ±0.5mm 金屬彈頭）(三)屬槍砲主要組成零件之土造金屬
    槍管2 支、屬「炸彈或爆裂物」之主要組成零件之火藥2包
    、及非屬槍砲主要組成零件之金屬槍管2 支（內具阻鐵）、
    彈匣3 個、彈頭44顆、彈殼48個、底火2 片、槍枝滑套1 支
    、游標尺1 支、螺絲起子1 支、挫刀1 支、擦槍通條2 支、
    擦槍矽油潤滑劑1 罐、槍枝分解組合說明書1 張，竟未經主
    管機關許可而持有，並將之攜至桃園縣八德市○○路306 巷
    52號住處，分裝於其所有斜背包1 只及手提包1 只內後置於
    上揭住處2 樓臥房床鋪下置物櫃內。嗣於96年2 月13日下午
    2 時許，為警在上址查獲，並扣得前揭仿FN廠1910型半自動
    手槍製造之槍枝，換裝土造金屬槍管而成，可擊發適用子彈
    ，具殺傷力之改造手槍2 支、具有殺傷力之子彈2 顆及不具
    有殺傷力之子彈9 顆、屬槍砲主要組成零件之土造金屬槍管
    2 支、屬「炸彈或爆裂物」之主要組成零件之火藥2 包、及
    非屬槍砲主要組成零件之金屬槍管2 支（內具阻鐵）、彈匣
    3 個、彈頭44顆、彈殼48個、底火2 片、槍枝滑套1 支、游
    標尺1 支、螺絲起子1 支、挫刀1 支、擦槍通條2 支、擦槍
    矽油潤滑劑1 罐、槍枝分解組合說明書1 張、斜背包1 只、
    手提包1 只。
二、案經桃園縣政府警察局桃園分局報請臺灣桃園地方法院檢察
    署檢察官偵查起訴。
    理  由
一、證據能力之判斷：
  (一)按被告之自白，非出於強暴、脅迫、利誘、詐欺、疲勞訊問
    、違法羈押或其他不正之方法，且與事實相符者，得為證據
    ，刑事訴訟法第156 條第1 項定有明文。被告甲○○未抗辯
    其於警詢、檢察官偵查中及本院審理時之自白有非任意性之
    情形，本院亦查無明顯事證，有不正詢問之情，應認其自白
    具有任意性，且與事實相符（如下述）而有證據能力。
  (二)卷附搜索、扣押筆錄、扣押物品目錄表，經查並無不得作為
    證據之事由，依法自得作為證據。
  (三)內政部警政署刑事警察局96年4 月30日刑鑑字第0960036763
    號槍彈鑑定書、96年10月12日刑鑑字第0960133701號槍彈鑑
    定書，均係該局依檢察機關概括授權執行鑑定職務所出具之
    書面鑑定報告；內政部警政署刑事警察局96年12月19日刑鑑
    字第0960172013號函、內政部96年11月8 日內授警字第0960
    871802號函、內政部警政署刑事警察局97年2 月14日刑鑑字
    第0970020325號函、內政部97年2 月19日內授警字第097087
    0220號函函覆鑑定結果，則係該局依本院囑託鑑定而出具之
    書面報告，依刑事訴訟法第208 條第1 項規定無須準用鑑定
    人具結之規定，且屬同法第159 條第1 項之法律另有規定之
    傳聞例外，自得作為證據。
  (四)扣案仿FN廠1910型半自動手槍製造之槍枝，換裝土造金屬槍
    管而成，可擊發適用子彈，具殺傷力之改造手槍2 支（槍枝
    管制編號：0000000000號、0000000000號）、具有殺傷力之
    子彈2 顆（均係土造子彈，具直徑8.0 ±0.5mm 金屬彈頭）
    、屬槍砲主要組成零件之土造金屬槍管2 支、屬「炸彈或爆
    裂物」之主要組成零件之火藥2 包，並非供述證據，無傳聞
    法則之適用，與本案具有關聯性，且上開物證經司法警察合
    法取得，具有證據能力。
二、認定事實所憑之證據及理由：
  (一)前開犯罪事實，業經被告甲○○於警詢、偵訊及本院審理時
    均坦承不諱（見96年度偵字第5834號偵查卷第8 頁至第11頁
    、第38頁至第39頁、本院96年度審訴第178 號卷第26頁、本
    院96年度訴第1614號卷97年3 月26日審判筆錄第5頁至第6頁
    ），且有扣案可發射子彈具有殺傷力之改造手槍2 支、具有
    殺傷力之子彈2 顆、屬槍砲主要組成零件之土造金屬槍管2
    支、屬「炸彈或爆裂物」之主要組成零件之火藥2 包可佐，
    復有槍、彈、槍管照片附卷可證。又扣案之改造手槍2 支、
    具有殺傷力之子彈2 顆、土造金屬槍管2 支、火藥2 包，經
    送內政部警政署刑事警局鑑驗結果認：送鑑改造手槍2 支（
    槍枝管制編號：0000000000、0000000000），認均係改造手
    槍，由仿FN廠1910型半自動手槍製造之槍枝，換裝土造金屬
    槍管而成，經裝填具底火之適用子彈，可擊發，具殺傷力；
    送鑑子彈2 顆（均係土造子彈，具直徑8.0 ±0.5mm 金屬彈
    頭）均可擊發，認具殺傷力；扣案之土造金屬槍管2 支，認
    均係屬內政部86年11月24日台（86）內警字第8670683 號公
    告之槍砲主要組成零件；扣案之火藥2 包，認均含有煙火類
    火藥及雙基發射火藥，認均係屬內政部86年11月24日台（86
    ）內警字第8670683 號公告「炸彈或爆裂物」之槍砲主要組
    成零件等情，有該局96年4 月30日刑鑑字第0960036763號槍
    彈鑑定書、96年10月12日刑鑑字第0960133701號槍彈鑑定書
    、96年12月19日刑鑑字第0960172013號函、97年2 月14日刑
    鑑字第0970020325號函、內政部96年11月8 日內授警字第09
    60871802號函、97年2 月19日內授警字第0970870220號函各
    1 份在卷可按，足佐被告甲○○前開自白與事實相符。
  (二)綜上，本件事證明確，被告甲○○犯行足可認定，應依法論
    科。
三、論罪科刑之依據：
  (一)按未經許可持有槍枝、子彈、及槍砲、彈藥之主要組成零件
    ，其持有之繼續，為行為之繼續，亦即一經持有該槍、彈及
    槍砲、彈藥之主要組成零件，罪即成立，至其持有行為終了
    時，均論為一罪，不得割裂。（最高法院93年台上字第187
    號判決要旨參照）；其間法律縱有變更，然其行為既繼續實
    施至新法施行以後，即與犯罪後法律有變更之情形不同，不
    生新舊法比較適用之問題（最高法院95年台上字第2250號、
    95年台上字第3461號判決要旨參照）；亦即，於連續、接續
    或繼續犯之行為過程中，遇有刑罰之法律變更時，其一部行
    為涉及舊法，一部行為涉及新法者，仍應依最後行為時之法
    律處斷，不發生新舊法比較適用問題（最高法院刑事判決96
    年度台上字第4909號判決要旨參照）。查以，被告最初持有
    本案查扣槍枝、子彈及槍砲、彈藥之主要組成零件之時間為
    95年3 、4 月間某日，雖係在刑法修正公布施行前，然其持
    有行為繼續至96年2 月13日始被查獲，其持有行為之終了既
    係在94年2 月2 日修正刑法之施行日之後，自無行為後法律
    變更可言，毋庸為新舊法律比較適用，應逕適用裁判時之94
    年2 月2 日修正刑法規定論處。
  (二)核被告甲○○之所為，係犯槍砲彈藥刀械管制條例第8 條第
    4 項之未經許可，持有可發射子彈具有殺傷力之改造手槍罪
    ，同條例第12條第4 項之未經許可持有子彈罪，及同條例第
    13條第4 項之未經許可持有槍砲、彈藥之主要組成零件罪。
    又被告持有子彈及槍砲、彈藥之主要組成零件部分，業據公
    訴人於起訴書犯罪事實欄記載甚詳，自屬公訴範圍之內，且
    具想像競合犯關係，屬裁判上一罪，而被告未經許可持有具
    殺傷力子彈、未經許可持有槍砲之主要組成零件罪部分，業
    據檢察官於本院審理時當庭擴張，另被告未經許可持有彈藥
    之主要組成零件罪部分，起訴書雖未列為起訴法條，本院仍
    應審究被告此部分犯罪事實，附此敘明。被告同時持有前述
    槍、彈及槍砲、彈藥之主要組成零件，係以一行為而觸犯上
    開三罪名之想像競合犯，應依刑法第55條之規定，從較重之
    槍砲彈藥刀械管制條例第8 條第4 項未經許可持有改造槍枝
    罪論處。爰審酌槍、彈及槍砲、彈藥之主要組成零件為我國
    法律明文禁止持有之物，且業經政府宣導已久，為社會大眾
    所明知之事，被告無故持有槍彈及槍砲、彈藥之主要組成零
    件，顯無視於法禁，且極有可能以之傷人，對他人生命、身
    體產生極大潛在危險，且嚴重危及社會治安，所生危害不輕
    ，惟念其犯罪後坦承犯行，態度尚佳等一切情狀，量處如主
    文所示之刑，並就併科罰金部分，依刑法第42條第3 項前段
    規定諭知易服勞役之折算標準，以資懲儆。扣案仿FN廠1910
    型半自動手槍製造之槍枝換裝土造金屬槍管而成之改造手槍
    2 支（均含彈匣1 個，槍枝管制編號：000000 0000 號、
    0000000000號）、扣案屬槍砲主要組成零件之土造金屬槍管
    2 支、扣案屬「炸彈或爆裂物」之主要組成零件之火藥2包
    ，均屬違禁物，不論屬於被告與否，應依刑法第38條第1項
    第1 款之規定宣告沒收；扣案具殺傷力之子彈2 顆（均係土
    造子彈，具直徑8.0 ±0.5mm 金屬彈頭），業經內政部警政
    署刑事警察局鑑驗試射，已經實際擊發，僅餘彈殼、彈頭，
    已不具有子彈的完整結構，失其子彈違禁物之性質，不予沒
    收。至扣案不具殺傷力之子彈9 顆（均係土造子彈，具直徑
    8.0 ±0.5mm 金屬彈頭），因無殺傷力，非屬違禁物，亦非
    被告犯罪所用或因犯罪所得之物，故不予宣告沒收；至於扣
    案之斜背包1 只、手提包1 只雖係裝槍、彈、及槍砲、彈藥
    之主要組成零件所用，惟非直接供犯罪所用之物，亦不予宣
    告沒收，附此敘明。末按，被告行為後，中華民國九十六年
    罪犯減刑條例雖經立法院3 讀通過、總統公布，並於96 年7
    月16日起施行，查被告雖係在96年4 月24日以前犯罪，惟所
    犯上開槍砲彈藥刀械管制條例第8 條第4 項之罪，係同條例
    第3 條第1 項第4 款所列舉不予減刑之罪名，被告並因此受
    有期徒刑3 年4 月之宣告，依上開減刑條例第3 條規定，即
    不能適用該條例減刑，併此敘明。
據上論斷，應依刑事訴訟法第299 條第1 項前段，槍砲彈藥刀械
管制條例第8 條第4 項、第12條第4 項、第13條第4 項，刑法第
11條前段、第55條、第42條第3 項前段、第38條第1 項第1 款，
判決如主文。
本案經檢察官丁俊成到庭執行職務。
中    華    民    國    97    年    4     月    9    日
                  刑事第六庭  審判長法  官  黃梅淑
                                    法  官  黃翊哲
                                    法  官  宣玉華
以上正本證明與原本無異。
如不服本判決，應於判決送達後10日內向本院提出上訴狀（應附
繕本），其未敘述上訴理由者，應於上訴期間屆滿後20日內補提
理由書狀於本院，上訴於臺灣高等法院。
                                    書記官  楊郁馨
中    華    民    國    97    年    4     月    14    日
附錄本案論罪科刑法條：
槍砲彈藥刀械管制條例第8條
未經許可，製造、販賣或運輸鋼筆槍、瓦斯槍、麻醉槍、獵槍、
空氣槍或第4 條第1 項第1 款所定其他可發射金屬或子彈具有殺
傷力之各式槍砲者，處無期徒刑或5 年以上有期徒刑，併科新臺
幣1 千萬元以下罰金。未經許可，轉讓、出租或出借前項所列槍
枝者，處5 年以上有期徒刑，併科新臺幣1 千萬元以下罰金。
意圖供自己或他人犯罪之用，而犯前二項之罪者，處無期徒刑或
7 年以上有期徒刑，併科新臺幣1 千萬元以下罰金。
未經許可，持有、寄藏或意圖販賣而陳列第1 項所列槍枝者，處
3 年以上10年以下有期徒刑，併科新臺幣700 萬元以下罰金。
第 1 項至第 3 項之未遂犯罰之。
槍砲彈藥刀械管制條例第12條
未經許可，製造、販賣或運輸子彈者，處1 年以上7 年以下有期
徒刑，併科新台幣500 萬元以下罰金。
未經許可，轉讓、出租或出借子彈者，處6 月以上5 年以下有期
徒刑，併科新台幣300 萬元以下罰金。
意圖供自己或他人犯罪之用，而犯前二項之罪者，處3 年以上10
年以下有期徒刑，併科新台幣700 萬元以下罰金。
未經許可，持有、寄藏或意圖販賣而陳列子彈者，處5 年以下有
期徒刑，併科新台幣300 萬元以下罰金。
第 1 項至第 3 項之未遂犯罰之。
槍砲彈藥刀械管制條例第13條
未經許可，製造、販賣或運輸槍砲、彈藥之主要組成零件者，處
三年以上十年以下有期徒刑，併科新台幣七百萬元以下罰金。
未經許可，轉讓、出租或出借前項零件者，處一年以上七年以下
有期徒刑，併科新台幣五百萬元以下罰金。
意圖供自己或他人犯罪之用，而犯前二項之罪者，處五年以上有
期徒刑，併科新台幣一千萬元以下罰金。
未經許可，持有、寄藏或意圖販賣而陳列第一項所列零件者，處
六月以上五年以下有期徒刑，併科新台幣三百萬元以下罰金。
第一項至第三項之未遂犯罰之。


司法院資訊處製作；財團法人民間司法改革基金會備份。
